# 请教陈版：承建政府指定的项目收到的项目补贴会计处理问题

提问人：wantness 时间：2019-08-31 09:59:49
事项：
某市城投集团（以下简称公司）作为建设单位，承建该市地下综合管廊，尚未签订协议，但取得了项目初步设计（概算）批复，并且该市政府下发了市地下综合管廊实行有偿使用制度的指导意见的红头文件（以下简称指导意见）。
根据指导意见，入廊费以管廊建设投资成本为基数，按建设期减半的基准贷款利率核算财务成本，并按合理的成本费用利润率得出分摊总额后，由各入廊管线单位按管廊有偿使用费分摊规则（后附）进行分摊。管廊有偿使用费包括入廊费和日常维护费，各入廊管线单位应分别向管廊建设单位及运营管理单位支付管廊入廊费和日常维护费。入廊费用于弥补管廊建设投资成本，由入廊管线单位向管廊建设单位一次性支付或分期支付。管廊项目在相应财政给予适当比例的补助后，各入廊管线单位缴纳的入廊费，应足以保障管廊项目的正常投资建设需要。日常维护费用于弥补管廊日常维护、管理支出，由入廊管线单位按年向管廊运营管理单位支付。各入廊管线单位缴纳的日常维护费，应足以支撑管廊除大、中修以外的日常运营管理需要。
入廊费由同级财政给予管廊建设单位入廊费分摊总额一定比例的补助（含上级财政补助）。其中，财政补助的入廊费分摊总额中成本费用利润率按 1%计算，受中央财政补助或现由市本级财政补助的管廊项目补助比例为 70%。
由财政承担入廊费的部分，不再重复补助。
已明确管廊入廊舱室和管位的入廊管线单位，应尽早入廊，并于管廊通过总体竣工验收前支付有偿使用费用。未明确管廊入廊单位的舱室和预留管位，由同级财政按入廊费比例补助后，作为管廊建设单位资产，自负盈亏。
日常维护费原则上不予财政补助。管廊大、中修相关费用在运营资金上予以单列，按现行财政体制有关规定参照入廊费补助比例予以补助，剩余费用按入廊费分摊规则由入廊管线单位承担。
管廊建设单位可按相关规定办理管廊不动产登记；同级财政补助部分所占的不动产产权由国有管廊建设单位持有。
当前公司已收到项目对应的财政补助即项目设计成本的 70%，及某入廊管线单位的入廊费 X 万元。
问题：
1 、根据以上描述的情况，公司承建上述地下综合管廊项目发生的建设成本应该如何核算？
2 、收到的财政补贴应该如何核算？预收的入廊管线单位入廊费应该如何核算？
项目组意见：
1 、根据指导意见，公司预计收回的入廊费系根据项目建设成本加上合理的报酬率，且项目所有权归公司所有，符合固定资产的确认条件（与该固定资产有关的经济利益很可能流入企业 & 该固定资产的成本能够可靠地计量），因此我们认为项目建设的相关成本应计入在建工程，待完工后转入固定资产核算。
2 、基于 1 所述，公司建设的管廊相关资产符合固定资产定义，即财政补贴系对公司建设的固定资产的补贴，属于与资产相关的政府补助，可采用总额法计入递延收益，待项目建成后与固定资产同步摊销计入其他收益，或者采用净额法冲减资产构建成本，但是假如当期收到的政府补助总额大于当期已发生的成本时，资产反映为负数，该如何处理？能否净额法法时，项目建成之前先将收到的补助计入专项应付款，待建成之后冲减资产成本？
入廊管线单位入廊费，视同公司让渡资产使用权，预收的款项计入预收账款.
陈老师，以上处理不知是否恰当，求指导 ~~

回答人：chenyiwei
虽然最终的合同尚未签订，但个人更倾向于本案例采用 BOT 模式进行会计处理。即使合同没有约定到期移交条款（即 BOO），也可以采用《企业会计准则解释第 2 号》第五条规定处理。
如《瑞华研究 2010 ～ 2016 汇编》之 “问题 4-4-13（涉及运营期分成的定制软件开发收入确认）” 所述：从《企业会计准则解释第 2 号》第五条和IFRIC 12 对 “BOT” 或 “服务特许权” 会计模式的适用条件的规定可以总结出：“BOT” 或 “服务特许权” 安排的本质特征在于：
1 、合同授予方拥有对合同标的（一般BOT 项目中为公共基础设施，本案例中为受托开发和运维的软件）如何使用的主导权和控制权。这一主导或控制权是通过合同授予方对合同投资方（经营方）应达到的建造和运营维护服务的定性和定量标准，以及服务收费标准等方面进行管制的方式体现出来的。
2 、合同投资方（运营方）并不真正享有或承担标的所有权上的主要风险与报酬，也没有标的使用的主导权和控制权。尽管合同可能授予合同投资方（运营方）一定的自主决策权力，但这些决策权力所针对的往往是行政性、事务性的事项，并且受到如前所述的 “合同授予方主导权” 框架的严格限制和制约。合同投资方（运营方）实质上只是受托提供标的的建造和运营管理服务，并就其所提供的建造和运营管理服务获取报酬。该会计模式下合同投资方（运营方）所确认的金融资产和/或无形资产所代表的只是就其所提供的标的建设和运营管理服务取得报酬的权利，其中固定金额的报酬索取权为金融资产，非固定金额的报酬索取权为无形资产。这也就是在 BOT 会计模式下为何 “BOT业务所建造基础设施不应作为项目公司的固定资产” 的原因。
因此，应在建设期间确认建造合同收入，在后续运营服务期间确认运维服务收入。
对于财政补贴，如果是授予该合同的本级政府给予的补贴，应作为合同对价款（可用性服务费）的一部分，一并考虑收入确认问题；如果是在该合同约定之外，由本企业或者委托本级政府向上级财政申请的，可以作为政府补助处理。
对于入廊管线单位入廊费，基本赞同你的意见，收到时入账预收账款，在预计使用年限内摊销确认收入。

提问人：wantness 时间：2019-09-02 15:03:17
陈老师，鉴于企业不实际提供建造服务，故不确认建造服务收入，以下会计处理是否恰当呢？
建造期间：
1 、发生建造成本计入无形资产
借：无形资产-特许经营权贷：银行存款 2 、收到政府补贴款或入廊费确认未预收账款
借：银行存款
贷：预收账款
运营期间：
1 、 合同对价按预期运营时间分期确认收入和成本（合同对价=从政府处收到的钱 + 入廊单位缴纳的入廊费）
借：预收账款
贷：营业收入
应交税费
借：营业成本
贷：无形资产-累计摊销
如建造完成时仍有未明确管廊入廊单位的舱室和预留管位，则其对应的无形资产不做摊销，后续取得对应收入再做摊销。
2 、 运营期间维护费按当期实际收取的费用确认收入，按当期实际发生的费用确认成本
借：应收账款
贷：营业收入
应交税费
借：营业成本
贷：银行存款

回答人：chenyiwei
也可以这样处理。